臺灣高等法院刑事裁定
111年度聲字第2764號
聲請異議人
即受 刑 人  鄭明竹





上列聲明異議人即受刑人因違反毒品危害防制條例等案件，對於
臺灣新北地方檢察署檢察官之執行指揮（111年執更助火字第447
號）聲明異議，本院裁定如下：
    主  文
聲明異議駁回。
    理  由
一、聲明異議意旨及本院訊問時略以：聲明異議人即受刑人鄭明
    竹（下稱受刑人）前因涉犯違反毒品危害防制條例等案件，
    分別經臺灣士林地方法院（下稱士林地院）以99年度聲字第
    380號裁定應執行有期徒刑11年10月確定、本院98年度聲字
    第267號裁定應執行有期徒刑5年2月確定，上開兩案，接續
    執行，於109 年4 月17日假釋付保護管束。嗣於111年6 月1
    6日因施用毒品案件進入看守所觀察勒戒，於111年7 月25日
    無繼續施用傾向後，則接續執行4 年9 月1 日之殘刑，但伊
    沒有收到法務部撤銷假釋公文，無從救濟，所以本案是針對
    執行殘刑所核發的指揮書，以及未收到法務部撤銷假釋公文
    聲明異議云云。
二、按受刑人以檢察官執行之指揮為不當者，得向諭知該裁判之
    法院聲明異議，刑事訴訟法第484條定有明文。所稱「檢察
    官執行之指揮不當」，應係指檢察官有積極執行指揮之違法
    及其執行方法有不當等情形而言（最高法院77年台抗字第74
    1號裁定、95年度台抗字第486號裁定意旨參照）。次按「假
    釋撤銷後，其出獄日數不算入刑期內。」、「在無期徒刑假
    釋後滿20年或在有期徒刑所餘刑期內未經撤銷假釋者，其未
    執行之刑，以已執行論。但依第78條第3 項撤銷其假釋者，
    不在此限。」刑法第78條第4項、第79條第1 項定有明文。
    至假釋出監之受刑人以其假釋之撤銷為不當者，得於收受處
    分書之翌日起10日內向法務部提起復審；前項復審無停止執
    行之效力；受刑人對於撤銷假釋之處分不服，經依法提起復
    審而不服其決定，或提起復審逾2個月不為決定或延長復審
    決定期間逾2個月不為決定者，應向監獄所在地或執行保護
    管束地之地方法院行政訴訟庭提起撤銷訴訟，108年12月17
    日修正、109年7月15日施行之監獄行刑法第121條第1項後段
    、第2項、同法第134條第1項等定有明文。從而，監獄行刑
    法修正施行後，受刑人遇法務部撤銷假釋，倘若不服，應循
    上開行政爭訟途徑尋求救濟，不再由刑事法院依刑事訴訟法
    之規定審判。至受刑人對於假釋撤銷後，以「檢察官對該殘
    刑執行之指揮」不當，依刑事訴訟法第484條之規定向原先
    諭知該刑事裁判之刑事法院聲明異議者，自仍屬聲明異議之
    範疇，惟刑事法院審查檢察官指揮執行殘刑處分之範圍，應
    限於該執行之指揮本身是否有違法或不當之情事，不及於為
    其前提之法務部撤銷假釋處分，以符修正後監獄行刑法劃分
    審判權之旨，並避免衍生權限衝突之爭議，不可不辨（110
    年度台抗字第1320號裁定意旨參照）。
三、經查：
　㈠受刑人前於1①犯毒品等案件，經臺灣板橋地方法院（現更名
    為臺灣新北地方法院，下稱新北地院）以93年度訴字第2189
    號判決判處連續販賣第二級毒品，處有期徒刑7年6月；持有
    第二級毒品，處有期徒刑4月，應執行有期徒刑7年8月；嗣
    經受刑人提起上訴後，其持有二級部分撤回上訴，販賣第二
    級毒品部分，分別經本院以94年度上訴字第2492號判決判處
    無罪、免刑確定；②又因施用第一、二級毒品案件，經新北
    地院以97年度訴字第1426號判決有期徒刑8月（共兩罪）、4
    月（共兩罪），應執行有期徒刑1年6月，經提起上訴後，撤
    回上訴確定；③再因違反施用一、二級毒品案件，經新北地
    院以97年度訴字第1816號判決判處有期徒刑9月、5月，應執
    行有期徒刑1年確定；④另因販賣毒品案件，經臺灣士林地方
    法院以97年度訴字第520號判決判處有期徒刑7年2月，經提
    起上訴後，經本院以98年度上訴字第3749號判決上訴駁回，
    再經提起上訴，經最高法院以98年度台上字第7756號判決上
    訴駁回確定2年1月28日確定；⑤因施用毒品案件，經士林地
    院以97年度訴字第577號判決判處有期徒刑1年10月、1年2月
    ，提起上訴後，經本院以97年度上訴字第3232號判決上訴駁
    回確定，上開1.②至⑤案件，經士林地院以99年度聲字第380
    號裁定應執行有期徒刑11年10月確定（刑期起算日期：97年
    12月11日，執刑完畢日期：109年5月27日）。2①因犯轉讓毒
    品等案件，經臺灣桃園地方法院（下稱：桃園地院）以99年
    度審訴字第1856號判決判處有期徒刑1年；經提起上訴，經
    本院以99年度上訴字第4251號撤銷改判有期徒刑1年確定；②
    又因施用毒品案件，經桃園地院以97年度審訴字第3350號判
    決判處有期徒刑1年、10月，應執行有期徒刑1年8月，提起
    上訴後，經本院以98年度上訴字第1279號判決上訴駁回確定
    ；③再因施用毒品案件，經臺灣臺北地院以97年度訴字第219
    6號判決判處有期徒刑1年、1年，應執行有期徒刑1年10月，
    提起上訴後，經本院以98年度上訴字第954號判決上訴駁回
    確定；④另因槍砲案件案件，經新北地院以98年度訴字第439
    號判決判處有期徒刑3月，併科罰金2萬元確定；⑤因施用毒
    品案件，經新北地院以98年度訴字第440號判決判處有期徒
    刑7月、4月，應執行有期徒刑9月確定；上開2.①至⑤案件，
    經本院以100年度聲字第473號裁定應執行有期徒刑5年2月確
    定（刑期起算日期：109年5月28日，執刑完畢日期：114年7
    月27日）。上開1、2接續執行，
　　受刑人於97年12月11日入監執行（刑期起算：97年12月11日
    ；執畢日期：114年7月27日），於109年4月17日假釋出監，
    所餘刑期付保護管束（於114年1月18日縮刑期滿）。
　㈡受刑人於假釋期間本應遵守保護管束事項，竟於110年3月10
    日、8月20日、9月17日、12月17日、111年1月14日未依規定
    至士林地檢署報到或接受尿液採驗，經告誡、訪視及協尋後
    ，未能確實遵行。且於110年7月5日、110年7以書、110年9
    月21的因涉嫌販賣、轉讓毒品各1次，業經新北地方檢察署
    檢察官以110年度偵字第39794號、111年度偵字第3331號提
    起公訴，足證受刑人在保護管束期間違又應遵守事項，情重
    大，此有法務部矯正署法矯署於111年4月12日法矯署教字第
    11101016440函核准撤銷其假釋。經桃園地檢署以桃檢秀酉1
    11執更1342字第1119073612號函囑託臺灣新北地方檢察署檢
    察官代為執行（見新北地檢署111年度執更助字第47號卷第1
    頁），並經新北地檢察署檢察官於111年7月25日核發111年
    執更助火字第447號甲種執行指揮書，執行受刑人撤銷假釋
    後之殘刑4年9月1日（刑期起算日為111年7月25日，執行期
    滿日：116年4月25日），有本院被告前案紀錄表在卷可佐，
    亦經本院調閱新北地方檢署111年度執更助字447號執行卷宗
    核閱屬實。
　㈢是依上開說明，本案經法務部於111年4月12日撤銷受刑人之
    假釋，既在監獄行刑法施行後，則受刑人就撤銷假釋不服，
    本應循行政爭訟途徑尋求救濟，方為適法，受刑人以此為由
    聲明異議，於法已有未合。又本案受刑人之假釋業經法務部
    撤銷，受刑人未依法循行政爭訟途徑尋求救濟，檢察官憑合
    法有效之撤銷假釋處分，依上開規定執行受刑人有期徒刑之
    殘餘刑期，其指揮命令核屬正當，受刑人之聲明異議，並無
    理由，應予駁回。
據上論斷，應依刑事訴訟法第486條，裁定如主文。
中　　華　　民　　國　　111 　年　　9 　　月　　19　　日
　　　　　　　　　刑事第七庭  審判長法　官  孫惠琳
　　　　　　　　　　　　　　　　　  法　官  商啟泰
　　　　　　　　　　　　　　　　　  法　官  鍾雅蘭
以上正本證明與原本無異。
如不服本裁定，應於收受送達後5日內向本院提出抗告狀。
                                    書記官  莊喬鈞
中　　華　　民　　國　　111 　年　　9 　　月　　19　　日